【裁判字號】    95,簡上,33
【裁判日期】    950731
【裁判案由】    違反動產擔保交易法
【裁判全文】
臺灣嘉義地方法院刑事判決              95年度簡上字第33號
上  訴  人  臺灣嘉義地方法院檢察署檢察官
被      告  甲○○
上列上訴人因違反動產擔保交易法案件，不服中華民國95年1月
5日本院嘉義簡易庭95年度嘉簡字第36號第一審判決（起訴案號
：臺灣嘉義地方法院檢察署檢察官聲請簡易處刑案號94年度偵字
第7070號、併辦案號：95年度偵字第1494號），提起上訴，本院
管轄之第二審合議庭判決如下：
    主  文
原判決撤銷。
甲○○連續動產擔保交易之債務人，意圖不法之利益，將標的物
出質，致生損害於債權人，處有期徒刑陸月，如易科罰金，以銀
元參佰元即新台幣玖佰元折算壹日。
    事  實
一、甲○○基於概括犯意，(一)先於94年4月29日以動產抵押之
    方式，將其所有車牌號碼6552-LS號自用小客車，向慶豐商
    業銀行股份有限公司（以下簡稱慶豐銀行）貸款新臺幣（下
    同）41萬9,000元，雙方約定分5年共60期償還，每月為1期
    ，每期應償還8,874元，上開車輛停放地點為嘉義縣民雄鄉
    菁埔村3鄰菁埔25號即甲○○戶籍，未經同意，不得任意將
    標的物遷移、出賣、出質、移轉或為其他處分行為。而慶豐
    銀行公司已於94年11月14日將前開債權及動產抵押權讓於朝
    欽實業股份有限公司（下稱朝欽公司），詎甲○○意圖不法
    之利益，自第4期94年8月起即拒不付款，並於訂約將車子取
    回後，即擅自將前揭車輛自上址遷移，而未停放於前開保管
    地，致朝欽公司無法占有動產標的，依動產擔保交易法行使
    取償之權益，而受有損害。(二)復於94年5月16日，以其所
    有之車牌號碼7421-LS號自用小客車，設定動產擔保交易之
    動產抵押權予台新國際商業銀行股份有限公司（下稱台新銀
    行），資以擔保其對台新銀行貸款債務42萬元，為動產擔保
    交易之債務人。雙方約定自94年6月12日起至99年5月12日止
    ，共60期，分期攤還本利，每期繳納本息8924元，並約定標
    的物車輛之所在地點為債務人之住所。詎甲○○在取得貸款
    後，僅繳付1期分期款，且於94年6月12日，意圖為自己不法
    之利益，將該車以8萬元出當予嘉義市○○路692號之「元利
    當鋪」，復未向台新銀行繳納第2期以後之各期分期款，致
    生損害於台新銀行債權之擔保。
二、案經台新銀行及朝欽公司訴由台灣嘉義地方法院檢察署檢察
    官偵查起訴及移送併辦。
    理  由
一、被告甲○○經合法傳喚，無正當理由不到庭，本院自得不待
    其陳述，逕行判決，合先敘明。
二、認定犯罪事實所憑之証據及理由：
    被告雖未於本院審理時到庭，惟前揭犯行 (一)有告訴代理
    人蕭永在之指訴、動產擔保交易動產抵押設定登記申請書、
    車輛動產抵押契約書、汽車新領牌照登記書、慶豐銀行汽貸
    專案合作貸款申請書、貸款契約、債權移轉證明書、動產擔
    保交易動產抵押設定債權人變更登記申請書、移轉契約書、
    還款明細查詢單、存證信函、分期中心親訪客戶紀錄、訪視
    照片等件為証。前揭犯行 (二)被告於偵訊時已供承不諱，
    且有告訴代理人劉志賢指訴、復有車輛動產抵押契約書、動
    產擔保交易動產抵押設定登記申請書、汽車新領牌照登記書
    、台新銀行汽車貸款申請書、催告存證信函、外訪報告單、
    帳戶還款明細查詢表、嘉義市當鋪商業同業公會證明書影本
    各1份、訪視照片2張附卷可稽。被告前揭犯行應堪認定。
三、論罪科刑之理由：
(一)核被告甲○○所為係犯動產擔保交易法第38條之罪。其先後
    2次犯行，時間緊接，所犯構成要件相同，顯係基於概括犯
    意為之，查被告行為後，刑法第56條連續犯之規定，業於94
    年1月7日修正公布刪除，並於95年7月1日施行，則被告之犯
    行，因行為後新法業已刪除連續犯之規定，此刪除雖非犯罪
    構成要件之變更，但顯已影響行為人刑罰之法律效果，自屬
    法律有變更，依新法第2條第1項規定，比較新、舊法結果，
    仍應適用較有利於被告之行為時法律即舊法論以連續犯，而
    論以一罪，並加重其刑。
(二)公訴意旨雖未敘及被告涉及犯罪事實 (一)之犯行，惟此部
    分犯行與起訴部分之犯行有裁判上一罪關係，為起訴效力所
    及，本院自應併予審究，附此敘明。
(三)爰審酌被告素行、犯罪之動機、目的、手段、所生危害、尚
    未將前揭車輛交還予債權人與清償數期之金額等一切情狀，
    量處如主文所示之刑，並諭知易科罰金之折算標準。另按行
    為後法律有變更者，適用行為時之法律。但行為後之法律有
    利於行為人者，適用最有利於行為人之法律，刑法第2條第1
    項定有明文。又被告於犯罪時刑法第41條第1項前段規定：
    「犯最重本刑為5年以下有期徒刑以下之刑之罪，而受6個月
    以下有期徒刑或拘役之宣告，因身體、教育、職業、家庭之
    關係或其他正當事由，執行顯有困難者，得以1元以上3元以
    下折算1日，易科罰金。」又被告行為時之易科罰金折算標
    準，修正前罰金罰鍰提高標準條例第2條前段（現已刪除）
    規定，就其原定數額提高為100倍折算1日，則本件受刑人行
    為時之易科罰金折算標準，應以銀元300元折算1日，經折算
    為新臺幣後，應以新臺幣900元折算為1日。惟95年7月1日修
    正公布施行之刑法第41條第1項前段則規定：「犯最重本刑
    為5年以下有期徒刑以下之刑之罪，而受6個月以下有期徒刑
    或拘役之宣告者，得以新臺幣1000元、2000元或3000元折算
    1日，易科罰金。」比較修正前後之易科罰金折算標準，以
    95年7月1日修正公布施行前之規定，較有利於被告，應依刑
    法第2條第1項前段，適用修正前刑法第41條第1項前段規定
    ，定其折算標準。
四、撤銷原判決之理由：
    原審法院對被告所為論罪科刑，固非無見。惟被告基於概括
    之犯意，所為犯罪事實 (一)部分之犯行，原審未及審酌，
    自應由本院撤銷原判決，重新審酌犯罪情節予以改判。
五、適用法律之依據：
    刑事訴訟法第455條之1第1項、第3項、第369條第1項前段、第
    371條、第364條、第299條第1項前段，動產擔保交易法第38
    條，刑法第11條、第2條第1項，修正前刑法第33條第5款、
    第56條、第41條第1項前段，修正前罰金罰鍰提高標準條例
    第2條，現行法規所定貨幣單位折算新台幣條例第2條，刑法
    施行法第1條之1第1項及第2項前段，判決如主文。
本案經檢察官侯德人到庭執行職務
中    華    民    國     95     年   7    月   31    日
               刑事第二庭 審判長法  官  夏金郎
                                法  官  洪嘉蘭
                                法  官  黃義成
上列正本證明與原本無異。
本件不得上訴。
中    華    民    國     95     年   7    月   31    日
                                書記官  侯麗茹
附錄本案論罪科刑法條：
動產擔保交易法第38條：
動產擔保交易之債務人，意圖不法之利益，將標的物遷移、出賣
、出質、移轉、抵押或為其他處分，致生損害於債權人者，處3
年以下有期徒刑、拘役或科或併科6000元以下之罰金。


司法院資訊處製作；財團法人民間司法改革基金會備份。
